【裁判字號】    97,消債更,1930
【裁判日期】    980608
【裁判案由】    聲請更生程序
【裁判全文】
臺灣高雄地方法院民事裁定          97年度消債更字第1930號
    聲  請  人  甲○○
                            樓.
上列當事人因消費者債務清理條例事件聲請更生，本院裁定如下
：
    主  文
聲請人即債務人甲○○自中華民國九十八年六月八日下午五時起
開始更生程序。
命司法事務官進行本件更生程序。
    理  由
一、聲請意旨略以：聲請人積欠如附表所示之債務，雖前曾於95
    年7 月29日與金融機構協商成立債務清償方案，惟因合作金
    庫之房屋貸款、台新銀行汽車貸款債務未參與協商，乃於消
    費者債務清理條例施行後，再向最大債權金融機構合作金庫
    請求協商，然協商不成立；聲請人任職明鳳園歌劇團演員職
    務每月薪資約新臺幣（下同）20,000元，每月收入扣除必要
    生活費41,413元後，無力支付協商金額15,038元；且聲請人
    有不能清償債務或不能清償之虞，聲請人所負無擔保或無優
    先權之債務總額並未逾1, 200萬元，復未經法院裁定開始清
    算程序或宣告破產，爰依法聲請更生等語。
二、按債務人不能清償債務或有不能清償之虞，且無擔保或無優
    先權之債務總額未逾新臺幣1,200 萬元者，於法院裁定開始
    清算程序或宣告破產前，得向法院聲請更生，消費者債務清
    理條例第3 條、第42條第1 項分別定有明文。
三、經查：
  (一)聲請人主張其有如附表所示之債務，依消費者債務清理條例
    規定，向最大債權金融機構合作金庫申請協商經以聲請人曾
    參與前置協商成立為由致協商不成立等情，業據提出債權人
    清冊、財團法人金融聯合徵信中心當事人查詢個人資料（信
    用報告）回覆書、95、96年度綜合所得稅各類所得資料清單
    、財產歸屬資料清單、前置協商退件通知書等件為證，經核
    並無不符，堪信為真實。
  (二)查聲請人陳報每月薪資收入為20,000元，有其收入切結書可
    參，而其95、96年各類所得資料清單上載所得各為1,000 元
    、20,700元，應堪其收入切結書為可採。
  (三)聲請人雖主張其每月支出包括扶養子女3 人及個人生活費共
    需41,413元，惟聲請人並未提出全部基本生活開銷憑證，而
    聲請人既已欠債難還，有關個人日常生活所需費用，自應樽
    節開支，不得超越一般通常之人應有之享受，否則顯有失公
    允。本院參酌認以內政部公告之98年度台灣省每人每月最低
    生活標準為9,660 元，在此範圍內始屬必要支出，超過部分
    不能認為屬必要支出，始屬公允；是聲請人個人每月支出之
    基本生活費用即應以上開之9,660 元計算較為合理。聲請人
    主張扶養其女1 人，惟自陳其配偶每月亦有所得約25,000元
    ，是子女之扶養費聲請人配偶自應共同負擔，則聲請人應負
    擔其女之必要生活費以上開標準計算1/2 應為4,830 元，合
    計聲請人每月必要支出為14,490元。另聲請人主張房屋貸款
    及汽車貸款支出部分，均為聲請人之債務，而債務人之財產
    為全體債權人之總擔保，並無優先清償此特定債務之理，自
    不應列為聲請人每月必要支出項目。
  (四)聲請人既主張其每月收入為20,000元，於扣除必要支出14,
    490 元後，每月尚有5,510 元可供清償債務；再者，聲請人
    自陳其現有房地交易價值為3,770,000 元，並提出買賣契約
    為憑 (卷第85頁)， 參以上開房地共設定第1 順位最高限額
    抵押權4,320,000 元、第2 順位最高限額抵押權480,000 元
    ，亦有登記謄本足稽 (卷第41頁至47頁)， 足認聲請人提出
    之買賣契約書記載價額可為上開房地現有價值之依據，而上
    開房地積欠之第1 順位抵押債務金額為3,326,000 元亦經聲
    請人陳明，則如經處分變賣換價後，上開第1 順位抵押債權
    應可獲得清償而減少其債務，是聲請人之債務總額應減為元
    計算較為公允；至汽車貸款部分則因汽車為2005年份之車，
    其現值難以估算，故不予扣除該部分債務額；以聲請人積欠
    如附表所示之總債務扣除第1 順位房貸債務後之金額
    1,340,920 元，不計利息需約243 月始可清償完畢，而聲請
    人現年約38歲，應認其確有不能清償債務之情形。
四、末按「法院開始更生程序之裁定，應載明其年、月、日、時
    ，並即時發生效力」「法院裁定開始更生或清算程序後，得
    命司法事務官進行更生或清算程序，必要時得選任律師、會
    計師或其他適當之自然人或法人一人為監督人或管理人」，
    消債條例第45條第1 項、第16條第1 項分別定有明文。本件
    債務人僅係一般消費者，並未從事營業。雖曾依無擔保債務
    協商機制與無擔保債務最大債權銀行達成協議，確有上開不
    能清償債務或有不能清償之虞之程度。其中無擔保或無優先
    權之債務在1,200 萬元以下，又未經法院裁定開始清算程序
    或宣告破產，且查無消費者債務清理條例第6 條第3 項、第
    8 條或第46條各款所定駁回更生聲請之事由存在。債務人聲
    請更生，洵屬有據，自應准許。並命司法事務官進行本件更
    生程序。
五、依消費者債務清理條例第11條第1 項、第45條第1 項、第16
    條第1 項，裁定如主文。
中    華    民    國    98    年    6     月    8     日
                  民事第四庭    法  官  林玉心
以上證明與原本無異。
本裁定已於98年6月8日下午5時公告。
本件不得抗告。
中    華    民    國    98    年    6     月    8     日
                                書記官  林國龍
附表：
┌──┬────────────┬────────┬────────────┐
│編號│債權人                  │金額（新臺幣）  │  種        類          │
├──┼────────────┼────────┼────────────┤
│一  │合作金庫                │3,326,000元     │房屋貸款                │
├──┼────────────┼────────┼────────────┤
│二  │台新銀行                │  983,168元     │房屋貸款、汽車貸款、信用│
│    │                        │                │貸款、信用卡            │
├──┼────────────┼────────┼────────────┤
│三  │渣打銀行                │   6,916元      │信用卡                  │
├──┼────────────┼────────┼────────────┤
│四  │聯邦銀行                │  157,239元     │信用卡                  │
├──┼────────────┼────────┼────────────┤
│五  │大眾銀行                │   74,735元     │信用卡                  │
├──┼────────────┼────────┼────────────┤
│六  │慶豐銀行                │  118,862元     │信用卡                  │
├──┴────────────┴────────┴────────────┤
│ 合計                 4,666,920元(扣除第1項房貸後為1,340,920元)           │
│                                                                          │
└─────────────────────────────────────┘


司法院資訊處製作；財團法人民間司法改革基金會備份。
